臺灣板橋地方法院刑事判決　　　　　　　　　　　　　九十年度易字第二四一六號
　　公　訴　人　臺灣板橋地方法院檢察署檢察官
　　被　　　告　丙○○
　　　　　　　　乙○○
右列被告因傷害案件，經檢察官提起公訴（八十九年度偵字第二二七三八號、九十年
度偵緝字第三三八號），本院判決如左：
    主      文
丙○○傷害人之身體，處拘役伍拾日，如易科罰金，以佰元折算壹日。
乙○○傷害人之身體，處拘役貳拾伍日，如易科罰金，以佰元折算壹日。
    事      實
一、緣乙○○（曾因傷害案件，於民國〈下同〉七十一年三月二十四日，經本院以七
    十一年度少易字第一二號刑事判決判處有期徒刑三月確定，並執行完畢－惟不致
    使本案罪行構成累犯）於民國（下同）八十九年十一月十九日十五時至十六時間
    之某時點，駕駛車牌號碼五Ｇ－一一○一號自用小客車（廠牌、型式：福特Ｍ２
    ０００）行經臺北縣土城市○○路城林橋下附近，因超越同向行駛而駕駛車牌號
    碼三Ｆ－一八一號貨車之丙○○，致丙○○心生不滿乃對之按鳴喇叭，乙○○即
    停車質問、斥責丙○○，二人乃生嫌隙。嗣丙○○於當日十六時許駕車行駛至臺
    北縣樹林市○○街一六○巷巷口，而乙○○適亦駕車至該處，丙○○即下車走至
    乙○○所駕駛之車輛旁欲與乙○○談論上開情事，詎乙○○見狀即基於普通傷害
    之犯意而持其所有而置於車上之柺杖鎖擊打丙○○，惟為丙○○抓住該柺杖鎖，
    二人即均基於普通傷害之犯意而互為拉扯，嗣丙○○奪下柺杖鎖，且以之擊打乙
    ○○。因二人之上開互毆行為，致丙○○受有左前臂、左腕、左小腿擦挫傷等傷
    害，另乙○○則受有前胸部瘀血、背部多處瘀血、左肘及上臂擦挫傷等傷害。
二、案經丙○○、乙○○訴由臺北縣警察局樹林分局移送臺灣板橋地方法院檢察署檢
    察官偵查起訴。
    理      由
一、訊據被告丙○○坦承右開犯罪事實；另訊據被告乙○○亦坦承於前揭時地因超車
    、按鳴喇叭一事而與被告丙○○滋生嫌隙，嗣伊與被告丙○○在臺北縣樹林市○
    ○街一六○巷巷口相遇等情，惟矢口否認有被訴之傷害犯行，辯稱：係被告丙○
    ○開啟伊駕駛座旁之車門而拿伊置於車門與座位間之柺杖鎖擊打伊，伊未傷害被
    告丙○○云云。
二、經查：
（一）右開犯罪事實業據被告丙○○、乙○○互為指訴，且有與此相吻合之由輔仁醫
      院、宏仁醫院於八十九年十一月十九日各出具之診斷證明書計二紙附卷（見八
      十九年度偵字第二二七三八號卷第八頁、第十五頁）足資佐證。
（二）雖被告乙○○仍執前詞置辯，然查：
  １、被告丙○○身高達一百八十三公分，業據其供承無誤，且經當庭勘驗應屬實在
      ，則被告丙○○身高已較一般人為高，其若開啟被告乙○○所駕駛之自用小客
      車（廠牌、型式：福特Ｍ２０００）之駕駛座旁之車門而拿取置於車門與座位
      間之柺杖鎖，則必甚為彎腰為之，且於無法預先知悉車內有柺杖鎖及其置放處
      之情況下，衡情豈能毫無受阻而於瞬間達成之，是被告丙○○所指稱因被告乙
      ○○執置於車上之柺杖鎖欲擊打伊，嗣為伊奪下一事即堪採信。
  ２、被告乙○○供稱：「．．．我只有跟他（被告丙○○）拉扯，他的傷可能是拉
      扯造成的．．。」（見本院九十年七月二十五日訊問筆錄），而此與被告丙○
      ○之指訴亦核屬相符；又正當防衛必須對於現在不法之侵害始得為之，侵害業
      已過去，即無正當防衛可言。至彼此互毆，又必以一方初無傷人之行為，因排
      除對方不法之侵害而加以還擊，始得以正當防衛論。故侵害已過去後之報復行
      為，與無從分別何方為不法侵害之互毆行為，均不得主張防衛權（參照最高法
      院三十年上字第一○四○號判例），而衡諸被告乙○○與被告丙○○為該拉扯
      行為時之情狀，顯係無從分別何方為不法侵害之互毆行為，揆諸前開判例意旨
      ，亦不得主張正當防衛而阻卻違法。
  ３、綜合上述，被告乙○○所辯無非係圖卸之詞，自無足採信；至於證人甲○○雖
      證稱係被告丙○○開啟被告乙○○之車門並順手拿柺杖鎖擊打被告乙○○云云
      ，惟證人甲○○係被告乙○○之配偶，其所為證詞已難免存有偏頗而難置信；
      況其所為證詞亦與前開論斷不符，故即難執之為被告乙○○有利之認定。
三、從而，本案事證已臻明確，被告丙○○、乙○○之犯行均洵堪認定，自應依法論
    科；至於被告丙○○雖尚請求調查被告乙○○是否飲酒一事，不僅已乏資料可供
    調查，亦核無調查之必要，附此敘明。
四、核被告丙○○、乙○○所為，均係犯刑法第二百七十七條第一項之傷害罪。爰審
    酌被告丙○○、乙○○二人年輕氣盛，僅因超車、按鳴喇叭之細故即生爭執，進
    而發生鬥毆、使用之手段、造成之傷害程度、被告丙○○、乙○○之品行、智識
    程度及犯罪後之態度等一切情狀，各量處如主文所示之刑，並均諭知如易科罰金
    之折算標準（被告丙○○、乙○○行為後之刑法第四十一條業於九十年一月十日
    修正公布，於同年月十二日生效，而修正後之刑法第四十一條第一項係規定：「
    犯最重本刑為五年以下有期徒刑之罪，而受六個月以下有期徒刑或拘役之宣告，
    因身體、教育、職業、家庭之關係或其他正當事由，執行顯有困難者，得以一元
    以上三元以下折算一日。但確因不執行所宣告之刑，難收矯正之效，或難以維持
    法秩序者，不在此限。」，修正後之刑法第四十一條第一項之規定，將原得易科
    罰金者之範圍，由僅限於犯最重本刑為三年以下有期徒刑之罪擴大至犯最重本刑
    為五年以下有期徒刑之罪，二相比較，修正前即行為時之規定，尚非有利於行為
    人，是自應依刑法第二條第一項前段之規定，適用裁判時之法律即修正後刑法第
    四十一條第一項前段之規定，而對被告丙○○、乙○○所宣告之刑，均諭知如易
    科罰金之折算標準），以資儆懲。
五、被告乙○○於本案供犯罪所用之柺杖鎖，雖係被告乙○○所有，然被告乙○○供
    稱業已丟棄並未取回，復非屬違禁物，為免客觀上沒收之困難，爰不予宣告沒收
    ，附此敘明。
據上論斷，應依刑事訴訟法第二百九十九條第一項前段，刑法第二百七十七條第一項
、第二條第一項前段、第四十一條第一項前段，罰金罰鍰提高標準條例第一條前段、
第二條，判決如主文。
本案經檢察官謝岳龍到庭執行職務。
中      華      民      國      九十一      年    二      月    六      日
                                      臺灣板橋地方法院刑事第五庭
                                          法  官  陳  鴻  清
右正本證明與原本無異。
如不服本判決，應於判決送達後十日內，向本院提出上訴狀。
                                          書記官  林  蔚  然
中      華      民      國      九十一      年    二      月    十八    日
附錄本案論罪科刑法條全文：
刑法第二百七十七條：
傷害人之身體或健康者，處三年以下有期徒刑、拘役或一千元以下罰金。
犯前項之罪因而致人於死者，處無期徒刑或七年以上有期徒刑；致重傷者，處三年以
上十年以下有期徒刑。
